【裁判字號】    89,簡上,179
【裁判日期】    900305
【裁判案由】    竊盜
【裁判全文】
臺灣板橋地方法院刑事判決                        八十九年度簡上字第一七九號
    上  訴  人  甲○○
    即  被  告
右列上訴人因竊盜案件，不服本院八十九年度重簡字第八五五號中華民國八十九年七
月十一日第一審判決（聲請簡易處刑案號：八十九年度偵字第九八八八號），提起上
訴，本院管轄第二審之合議庭判決如左：
    主  文
原判決撤銷。
甲○○竊盜，處罰金肆仟元，如易服勞役以參佰元折算壹日，緩刑伍年，緩刑其內付
保護管束。
    事  實
一、甲○○為精神分裂病患者，其思考流程障礙，對外界事務之知覺理會，辨別行為
    是非能力顯較普通人之平均程度顯然減退，為精神耗弱之人，於民國八十九年五
    月十七日凌晨三時二十分許，在位於台北縣三重市○○○路一八四號之全家便利
    商店內，意圖為自己不法之所有，徒手竊取該商店內所擺設置於酒架上之龍鳳酒
    一瓶（價值新台幣一百元），得手後藏置於其左邊之褲子口袋內，而置於自己之
    實力支配之下，嗣正欲離去之際，為店員乙○○及前往該便利商店簽巡邏單之巡
    邏警員發覺，甲○○雖迅速逃逸，但仍遭隨後追出之巡邏員警在台北縣三重市○
    ○街與仁化街口逮獲，並由其身上起出其所竊取之龍鳳酒一瓶（業經發還乙○○
    ）。
二、案經右開全家便利商店店員乙○○訴由台北縣警察局三重分局移送臺灣板橋地方
    法院檢察署檢察官聲請簡易判決處刑。
    理  由
一、訊據被告甲○○，對於右揭竊盜事實均坦承不諱，核與證人乙○○指述之情節相
    符，且有台北縣警察局贓物認領保管單一份附卷可稽。被告雖抗辯其有自首云云
    ，惟查，被告竊盜既遂後，為店員乙○○及巡邏員警發覺，被告仍迅速逃逸，後
    為巡邏員警追出，在同安街與仁化街口抓到被告等情，已據證人乙○○於本院開
    庭時證述歷歷在卷（見本院九十年二月十九日審判筆錄），核與對於未發覺之罪
    自首而接受裁判之要件不符，被告所辯，洵非可取，本件事證明確，被告犯行應
    堪認定。
二、核被告甲○○所為，係犯刑法第三百二十條第一項普通竊盜罪。次查，被告為一
    精神分裂病及酒精依賴患者，於八十九年八月二十八日因情緒易怒及酒後常有攻
    擊行為而於八里療養院治療，入院時發現甲○○有思考流程障礙及明顯之妄想、
    幻覺，並處於活性酒精依賴階段，其辨別行為是非之能力，受症狀影響而有明顯
    減退等情，有行政院衛生署八里療養院八十九年十月四日（八九）八寮一般字第
    三五三五號函文在卷可稽，互核證人乙○○於本院審理中證述：被告當時在警察
    局神情怪怪的，跟現在一樣，也會答非所問等情相符（見本院九十年二月十九日
    審判筆錄），足證被告行為時其辨別事理之能力，顯較普通人之平均程度明顯減
    退，確已達於精神耗弱之程度無疑，爰依刑法第十九條第二項規定減輕其刑，原
    審依法論罪科刑，固無不合，惟原審未審酌被告行為時已達精神耗弱之程度，尚
    有未洽，上訴意旨指摘原判決不當，固無理由，然原判決既有上開可議之處，自
    屬無可維持，自應由本院將原判決撤銷改判。爰審酌被告並無前科，有臺灣高等
    法院檢察署刑案紀錄簡覆表在卷足憑，其素行尚非不赦，只因一時貪念所致，暨
    其犯罪動機、目的、手段、次數、犯罪所生之危害、犯罪後坦承犯行之態度等一
    切情狀，量處如主文所示之刑，並諭知易服勞役之折算標準。又被告前未曾受有
    期徒刑以上刑之宣告，業如前述，其經此偵審科刑等之教訓，當知警惕，信無再
    犯之虞，本院因認其所受宣告之刑，以暫不執行為適當，併宣告緩刑五年，用啟
    自新，且被告有精神疾病並刻正治療中，已如前述，有觀察之必要，依法於緩刑
    期內付保護管束。
據上論斷，應依刑事訴訟法第四百五十五條之一第一項、第三項、第三百六十九條第
一項前段、第三百六十四條、第二百九十九條第一項前段，刑法第三百二十條第一項
、第十九條第二項、第七十四條第一款、第九十三條、第四十二條第二項、罰金罰鍰
提高標準條例第一條前段、第二條，判決如主文。
本案經檢察官彭聖斐到庭執行職務。
中      華      民      國    九十      年      三      月      五      日
                                  臺灣板橋地方法院刑事第四庭
                                    審判長法  官  許  仕  楓
                                          法  官  游  秀  雯
                                          法  官  徐  子  涵
右正本證明與原本無異。
不得上訴。
                                          書記官  彭  麗  紅
中      華      民      國    九十    年      三      月        六      日
附論罪法條
刑法第三百二十條
意圖為自己或第三人不法之所有，而竊取他人之動產者，為竊盜罪，處五年以下有期
徒刑、拘役或五百元以下罰金。
意圖為自己或第三人不法利益，而竊佔他人之不動產者，依前項之規定處斷。
前二項之未遂犯罰之。


司法院資訊處製作；財團法人民間司法改革基金會備份。
